---
title: "Proyecto Bioestadística"
format: html
editor: visual
---

## Dataframe

```{r}
#install.packages("dplyr")
library(dplyr)
#install.packages("tydr")
library(tidyr)
#install.packages("ggplot2")
library(ggplot2)
#install.packages("viridis")
library(viridis)
#install.packages("scales")
library(scales)
library(gt)
library(janitor)
library(readxl) 
library(gtsummary)
```

Lectura del dataframe

```{r}
getwd()
setwd("C:/Users/User/Documents/Ciclo 9/Bioestadística/Proyecto")
Data_1 <- read.csv("Datos.csv")
```

```{r}
View(Data_1)

```

```{r}
# Filtrar solo los casos de MALARIA POR P. VIVAX
Data_vivax <- subset(Data_1, enfermedad == "MALARIA POR P. VIVAX")

View(Data_vivax)
```

```{r}
#agregar clasificacion de año
malaria_vivax <- Data_vivax %>%
  mutate(grupo_edad = case_when(
    edad < 20 ~ "0–19 años",
    edad >= 20 & edad < 60 ~ "20–59 años",
    edad >= 60 ~ "60+ años"
  ))

```

```{r}
tabla_resumen <- malaria_vivax %>%
  group_by(departamento) %>%
  summarise(
    total_casos = n(),
    hombres = sum(sexo == "M", na.rm = TRUE),
    mujeres = sum(sexo == "F", na.rm = TRUE),
    edad_0_19 = sum(grupo_edad == "0–19 años", na.rm = TRUE),
    edad_20_59 = sum(grupo_edad == "20–59 años", na.rm = TRUE),
    edad_60_mas = sum(grupo_edad == "60+ años", na.rm = TRUE)
  )
View(tabla_resumen)
```

View(tabla_resumen)

```{r}
library(gt)

tabla_resumen %>%
  gt() %>%
  tab_header(
    title = md("**Tabla 1. Casos de malaria por *P. vivax* por departamento, sexo y grupo etario**")
  ) %>%
  fmt_number(columns = 2:7, sep_mark = ",", decimals = 0) %>%
  cols_label(
    departamento = "Departamento",
    total_casos = "Total casos",
    hombres = "Hombres",
    mujeres = "Mujeres",
    edad_0_19 = "0–19 años",
    edad_20_59 = "20–59 años",
    edad_60_mas = "60+ años"
  ) %>%
  tab_options(
    table.font.size = "small",
    column_labels.font.weight = "bold"
  )
View(tabla_resumen)
```

```{r}



```

```{r}
malaria_vivax <- malaria_vivax %>%
  mutate(grupo_edad = case_when(
    edad < 20 ~ "0–19 años",
    edad >= 20 & edad < 60 ~ "20–59 años",
    edad >= 60 ~ "60+ años"
  ))
tabla_gt <- malaria_vivax %>%
  select(departamento, sexo, grupo_edad) %>%
  tbl_summary(
    by = departamento,  # agrupar por departamento
    statistic = list(all_categorical() ~ "{n} ({p}%)"),
    digits = all_categorical() ~ c(0, 1),
    missing = "no"
  ) %>%
  modify_header(label = "**Variable**") %>%
  modify_caption("**Tabla 1. Distribución de casos de malaria por departamento, sexo y grupo etario**") %>%
  bold_labels()
tabla_gt %>% as_gt()

```

`{ggplot(heat_data, aes(x = sem_epid, y = reorder(departamento, desc(departamento)), fill = casos)) +}   geom_tile(color = NA) +   scale_fill_gradientn(colours = c("white", "yellow", "orange", "red", "darkred"),                        values = rescale(c(0, 10, 30, 60, 80)),                         limits = c(0, NA),                        name = "Casos") +   labs(x = "Semana Epidemiológica", y = "Regiones",         title = "Mapa de Calor de Casos de Malaria por Semana y Región") +   theme_minimal(base_size = 12) +   theme(axis.text.x = element_text(angle = 90, vjust = 0.5, size = 8),         axis.text.y = element_text(size = 10),         panel.grid = element_blank())`

```{r}
# Cambiar formato de la semana a algo más agrupado por año
heat_data <- heat_data %>%
  mutate(sem_epid = as.Date(paste(ano, semana, 1, sep = "-"), format = "%Y-%U-%u")) # lunes de cada semana

# Graficar con breaks mensuales
ggplot(heat_data, aes(x = sem_epid, y = reorder(departamento, desc(departamento)), fill = casos)) +
  geom_tile() +
  scale_fill_gradientn(colours = c("white", "yellow", "orange", "red", "darkred"),
                       values = scales::rescale(c(0, 100, 500, 1000, 2000)),
                       name = "Casos") +
  scale_x_date(date_breaks = "2 months", date_labels = "%Y-%b") +
  labs(title = "Mapa de Calor de Casos de Malaria por Semana y Región",
       x = "Semana Epidemiológica", y = "Regiones") +
  theme_minimal(base_size = 12) +
  theme(axis.text.x = element_text(angle = 90, hjust = 1, size = 8),
        axis.text.y = element_text(size = 10),
        panel.grid = element_blank())

```

```{r}
heat_data <- heat_data %>%
  mutate(sem_id = paste0(ano, "-W", sprintf("%02d", semana)))

# Mantener orden temporal
heat_data$sem_id <- factor(heat_data$sem_id, levels = unique(heat_data$sem_id))

# Añadir breaks cada ~10 semanas o donde cambia de año
breaks_seleccionados <- levels(heat_data$sem_id)[seq(1, length(levels(heat_data$sem_id)), by = 10)]

ggplot(heat_data, aes(x = sem_id, y = reorder(departamento, desc(departamento)), fill = casos)) +
  geom_tile() +
  scale_fill_gradientn(colours = c("cornsilk", "yellow", "orange", "red", "darkred"),
                       values = scales::rescale(c(0, 100, 500, 1000, 2000)),
                       name = "Casos") +
  scale_x_discrete(breaks = breaks_seleccionados) +
  labs(title = "Mapa de Calor de Casos de Malaria por Semana y Región",
       x = "Semana Epidemiológica", y = "Regiones") +
  theme_minimal(base_size = 12) +
  theme(axis.text.x = element_text(angle = 90, hjust = 1, size = 6),
        axis.text.y = element_text(size = 10),
        panel.grid = element_blank())

```

```{r}
#CAMBIAR DATOS

```
